【裁判字號】    97,上易,124
【裁判日期】    970401
【裁判案由】    竊盜
【裁判全文】
臺灣高等法院高雄分院刑事判決         97年度上易字第124號
上  訴  人
即  被  告  乙○○
上列上訴人因竊盜案件，不服臺灣高雄地方法院96年度易字第33
13號中華民國96年12月26日第一審判決（起訴案號：臺灣高雄地
方法院檢察署96年度偵字第24535 號），提起上訴，本院判決如
下：
     主  文
上訴駁回。
     事  實
一、乙○○前於民國92年間因過失傷害罪，經本院92年交上易字
    第87號判決應執行有期徒刑1 年確定，於93年9 月10日縮刑
    期滿執行完畢。詎仍不知悔改，竟意圖為自己不法之所有，
    於96年3 月27日凌晨3 時40分之夜間，自高雄縣仁武鄉○○
    ○街33號甲○○住處頂樓落地玻璃門，踰越安全設備侵入甲
    ○○住宅，並沿樓梯走下至一樓，打開辦公桌抽屜而著手搜
    尋財物，經甲○○即時發現而呼喊，乙○○即往頂樓陽台逃
    逸，致其行竊未能得逞，然其手機（NOKIE6288 型）1 支則
    遺留在現場，嗣經甲○○報警而循線查獲上情。
二、案經高雄縣政府警察局仁武分局報告臺灣高雄地方法院檢察
    署檢察官偵查起訴。
     理  由
一、證據能力：
    後述關於證人等於審判外之陳述及卷附書證即書面之傳聞證
    據等部份，檢察官、被告已於本院審理調查上開證據時，就
    此證據能力均表示無意見，且本院認為以之作為本件論証之
    證據，均與待證事實具有關聯性，作為本案之證據亦屬適當
    ，依刑事訴訟法第159 條之5 第1 項規定，自得為證據。
二、訊據上訴人即被告乙○○否認上開竊盜未遂犯行，辯稱：其
    於當晚有飲酒及施用毒品，導致神智不清，其醒來後人就在
    家中，發現手機不見，之後警方通知其去做筆錄才知本案，
    其並無竊盜犯意，亦未打開甲○○辦公桌抽屜，其係誤闖甲
    ○○住宅云云。然查：
(一)、被告如何於上開時、地，在告訴人甲○○住處一樓為甲○○
    即時發現而呼喊，被告即往頂樓陽台逃逸；事後發現被告係
    自頂樓玻璃門進入等情，業據告訴人於警詢、偵查及原審證
    述明確，並有內政部警政署刑事警察局96年7 月11日刑醫字
    第0960083472號鑑定書（現場遺留血跡與被告之DNA-STR 型
    別相同，見偵卷24頁）及扣案被告遺留在告訴人住處之手機
    （NOKIE6288 型）1 支為證。
(二)、告訴人即證人甲○○於原審證稱：「我未聞到有酒味，被告
    應該沒有喝酒的情形」等語（原審卷第45頁），又被告於警
    詢中業已供承其於喝酒後騎機車到告訴人住宅附近閒逛等語
    （見警卷第11頁），則被告於酒後尚能騎機車，又可由告訴
    人住處隔壁之施工中建物上到頂樓，進入告訴人住宅頂樓，
    再由頂樓玻璃門進入于宅，進而沿樓梯走下至一樓，足認被
    告當時縱有喝酒，亦尚未足達影響被告之辨識能力，則被告
    所辯係因酒醉誤闖民宅云云，尚非可採。
(三)、告訴人即證人甲○○於原審證稱：「下樓時看到燈光在辦公
    桌處，事後發現辦公桌抽屜被打開，家中只有他與妻子2 人
    ，可確定當天有將抽屜關上；又當天晚上頂樓落地窗原本有
    上鎖，不知被告如何打開，門與鎖都沒有壞掉」等語（原審
    卷第40至42頁），足認被告於進入告訴人住宅內，確有打開
    辦公桌抽屜之舉，則被告於侵入告訴人住宅後，顯有開始尋
    找竊取物品而著手竊盜之事實甚明，被告所辯其無竊盜犯意
    云云，亦不可採。
(四)、綜上所述，被告所辯上情，係屬卸責之詞，均無足取。本件
    事證明確，被告上開加重竊盜未遂犯行，堪以認定。
三、論罪部分：
(一)、按刑法第321 條第1 項第2 款規定將「門扇」、「牆垣」、
    「其他安全設備」並列，則所謂「門扇」專指門戶而言，應
    屬狹義指分隔住宅或建築物內外之間之出入口大門而言。而
    所謂「其他安全設備」，指門扇牆垣以外，依通常觀念足認
    防盜之一切設備而言。如電網、門鎖、以及窗戶等是。至於
    已經入大門室內之住宅或建築物內部諸門，不論房間門、廚
    房門、通往陽台之落地鋁製玻璃門，則應認係「其他安全設
    備」（司法院73年7 月7 日 (73) 廳刑一字第603 號刑事法
    律問題研究參照）。故核被告於上開時、地侵入告訴人住處
    所為，係犯刑法第321 條第1 項第1 款、第2 款、第2 項之
    踰越安全設備於夜間侵入住宅竊盜未遂罪。
(二)、按侵入竊盜究以何時為著手起算時點，依一般社會觀念，咸
    認行為人以竊盜為目的，而侵入他人住宅，搜尋財物時，即
    應認與竊盜之著手行為相當（最高法院84年度台上字第434
    1 號判決要旨參照），本件被告主觀上既以竊盜為目的而侵
    入告訴人住宅，並由頂樓沿樓梯走下至一樓，且打開辦公桌
    抽屜，縱其所欲行竊財物尚未得手，惟客觀上足認已著手於
    竊盜行為之實行，但被告尚未竊盜得手即為告訴人發現而逃
    逸，應屬未遂犯而依刑法第25條第2 項規定，減輕其刑。
(三)、被告前於92年間因過失傷害罪，經本院92年交上易字第87號
    判決應執行有期徒刑1 年確定，於93年9 月10日縮刑期滿執
    行完畢，有卷附臺灣高等法院被告前案紀錄表可按（見本院
    卷第22頁），被告於受有期徒刑執行完畢後，5 年以內故意
    再犯本件有期徒刑以上之罪，應依刑法第47條第1 項規定論
    以累犯加重其刑。並依法先加後減。
四、原審認被告罪證明確，因而適用刑法第321 條第1 款、第2
    款、第2 項、第25條第2 項、第41條第1 項前段、第47條第
    1 項，刑法施行法第1 條之1 ，中華民國96年罪犯減刑條例
    第2 條第1項 第3 款、第7 條、第9 條等規定，並審酌被告
    不思以正途獲取財物，於夜間踰越頂樓玻璃門，進入他人住
    宅內行竊，毫無尊重他人所有物之體認，欠缺法紀觀念，惡
    性非輕，且犯後否認犯行，態度不佳及犯罪目的、手段等一
    切情狀，及被告上開犯罪時間在96年4 月24日以前，所犯為
    刑法第321 條第1 項第1 款、第2 款之罪，合於減刑條件，
    量處有期徒刑10月，減為有期徒刑5 月；併敘明本件犯罪情
    節及被告為國中肄業、業工、家庭經濟狀況勉強維持等情況
    （見警詢筆錄基本資料欄），諭知如易科罰金以新台幣1,00
    0 元折算1 日之折算標準。經核原判決認事用法，核無不合
    ，量刑亦屬允當。被告上訴意旨仍執前詞否認犯罪，指摘原
    判決不當，為無理由，應予駁回。
據上論斷，應依刑事訴訟法第368條，判決如主文。
本案經檢察官方娜蓉到庭執行職務。
中    華    民    國     97    年    4     月    1    日
               刑事第一庭   審判長法  官  郭雅美
                                  法  官  莊崑山
                                  法  官  張意聰
以上正本證明與原本無異。
本判決不得上訴。
中    華    民    國     97    年    4     月    1    日
                                  書記官  陳金
附錄本判決論罪科刑法條：
中華民國刑法第321條
犯竊盜罪而有左列情形之一者，處 6 月以上、 5 年以下有期徒
刑：
  一  於夜間侵入住宅或有人居住之建築物、船艦或隱匿其內而
      犯之者。
  二  毀越門扇、牆垣或其他安全設備而犯之者。
前項之未遂犯罰之。


司法院資訊處製作；財團法人民間司法改革基金會備份。
